臺灣基隆地方法院宣示判決筆錄　九十年度瑞勞簡字第一號
　　原　　　告　新光人壽保險股份有限公司
　　法定代理人　甲○○
　　訴訟代理人　丁○○
　　送達代收人　戊○○
　　被　　　告　丙○○
　　送達代收人　乙○○
右當事人間九十年度瑞勞簡字第一號損害賠償事件於中華民國九十一年一月三十一日
下午四時在本院民事瑞芳簡易法庭公開宣示判決出席職員如左：
　　　　　　　　法　　　官　林玉珮
　　　　　　　　法院書記官　范育誠
　　　　　　　　通　　　譯　楊慶裕
朗讀案由兩造均未到
法官朗讀主文宣示判決，並諭知將判決主文、所裁判之訴訟標的及其理由要領，記載
於後：
    主      文
被告應給付原告新臺幣拾萬仟壹佰貳拾伍元，及自民國九十年八月十八日起至清
償日止，按年息百分之五計算之利息。
原告其餘之訴駁回。
訴訟費用由被告負擔十分之九，餘由原告負擔。
    事實及理由要領
一、被告經合法通知，未於最後言詞辯論期日到場，核無民事訴訟法第三百八十六條
    所列各款情形，依民事訴訟法第四百三十六條第二項、第三百八十五條第一項前
    段之規定，准原告之聲請，由其一造辯論而為判決。
二、本件原告主張：被告丙○○與原告簽訂契約，約定為原告展業主任之職務，期間
    自民國（下同）八十五年六月十九日起計三年，負責為原告推展招攬保險業務，
    被告並依契約附件之約定，向原告領取週轉金及定存單新台幣（下同）三十萬元
    ，及依契約第三條約定按月領取月保障底薪（保障津貼）計四十二萬七千五百元
    。詎被告於契約期間內竟未履行應盡義務，無法維持展業主任業績，違反契約約
    定，原告乃依約終止上開契約，而依上開契約第四條及附件關於週轉金及定期存
    款單之約定，若可歸責於被告之事由而終止本契約時，被告應賠償原告已領週
    轉金及定存單金額除以聘任期間三年除以十二個月乘合約未到期月份數之金額，
    作為賠償；及已領之保證薪總金額之百分之五十，作為違約金。查被告於離開
    展業主任職務時僅依約服務二十一個月，未到期月份數為十五個月，故被告應支
    付已領週轉金及定存單之三十六分之十五，即壹拾貳萬伍仟元，及支付已領保證
    薪二分之一，即貳拾壹萬仟柒佰伍拾元，合計應共賠償原告拾萬捌仟柒佰
    伍拾元。原告履經催討無效，爰依法求為判決被告應給付原告拾萬捌仟柒佰
    伍拾元及自支付命令送達被告翌日起至清償日止之法定遲延利息。被告則以並未
    收到有關需維持業績否則要還錢之合約書，係因原告公司內部氣氛不好而影響業
    績，不能接受被停職還要還錢之請求等詞置辯。
三、原告主張之事實，業據提出經被告於八十五年六月一日簽署之新二階展業主任聘
    任合約書、附件暨週轉金金額確認書等影本各一件、被告於八十五年六月十九日
    到職時留存之新光人壽展業代表個人資料表影本一件、被告薪資表影本十件等為
    證，並為被告所不爭執，應堪信為真實。被告雖以前開等詞置辯，然查，兩造於
    八十五年六月一日簽署之新二階展業主任聘任合約書第四條第一項、第三項第一
    款及第六條第一項、第三項既約定：「雙方約定本合約簽約金為新台幣參拾萬元
    整」、「前項簽約金於乙方（即指被告）服務未滿參年而離職時，賠償方式同意
    由甲方（即指原告）如下擇一處理：1.簽約金除以聘雇期間參年除以十二個月乘
    合約未到期月份數之金額，作為賠償」、「合約期間未滿，甲乙雙方不得要求終
    止本約，如一方違約，應賠償對方損失。但如乙方違反前條規定、未依公司管理
    規章規範（含業績、組織等）、未盡善良管理人之注意義務、觸犯民刑事案件、
    或使業務無法推展時，則甲方有權終止本約，並取消乙方一切業務及業績獎金。
    」、「合約期間未滿，若乙方提前或可歸責於乙方事由終止本約時，乙方同意放
    棄一切業務及業績獎金，且乙方應賠償甲方之損失金額，以乙方服務期間已領的
    月保證薪總金額之５０％為違約金。」等語，被告既簽署該契約文件，自屬表示
    同意受上開契約內容之拘束，且勞動基準法並未明文禁止勞動契約不得約定有關
    勞工負損害賠償責任之事項，依勞動基準法第二十六條規定：「雇主不得預扣勞
    工工資作為違約金及賠償費用。」之反面解釋，足見勞動契約亦得約定違約金或
    賠償費用之內容。被告既違反上開展業主任聘任合約書第四條第三項及第六條第
    一項、第三項之約定，復未舉證證明有依原告人事規章不須賠償懲罰性違約金之
    情形或提出有利於己之事實，自應依上開合約書第四條第三項第一款及第六條第
    三項約定負賠償責任。
四、綜上所述，被告未依約至少服務三年展業主任職務，即提前於八十七年二月二十
    七日因業績未達原告公司管理考核標準而離開該展業主任職務，被告確實違反上
    開展業主任聘任合約書之約定，已如前述，自應依約賠償原告已支付簽約金之損
    害及以被告服務期間已領月保證薪資總額之百分之五十計算之違約金。原告主張
    被告於離開展業主任職務時僅依約服務二十一個月，未到期月份數為十五個月，
    故被告應支付已領週轉金及定存單之三十六分之十五，即壹拾貳萬伍仟元，及支
    付已領保證薪二分之一，即貳拾壹萬仟柒佰伍拾元，合計應共賠償原告拾
    萬捌仟柒佰伍拾元，並提出被告於八十五年六月一日簽署之週轉金金額確認書影
    本、新二階人事基本項目各一件及被告薪資表影本十件等為佐證，被告對此部分
    亦未提出爭執，自堪信為真實。惟按約定之違約金過高者，法院得減至相當之數
    額，民法第二百五十二條定有明文；而酌減之權在於法院，無庸待債務人聲請；
    又是否相當須依一般客觀事實、社會經濟情況及當事人所受損害，債權可得享受
    之一切利益為衡量標準，最高法院六十六年台上字第三一號判決及四十九年台上
    字第八○七號、五十一年台上字第一九號判例參照。經查被告任職原告公司擔任
    展業主任，原告縱有提供保險實務訓練，但未見支出訓練費用，可見原告並未為
    所提供之培訓課程負擔額外費用，且被告職務尚具可代替性，被告並已服務二十
    一個月，暨原告因員工提前流失而受有另行招募員工之損害，爰斟酌上開客觀事
    實、社會經濟情況及當事人所受損害等情事，認兩造約定以被告服務期間所得薪
    資總額百分之五十計算之違約金，尚屬過高，應核減為依被告服務期間所得薪資
    總額除以三年聘雇期間月份乘以合約未到期月份之金額計算，而免產生在未任滿
    三年期間內有服務愈久賠償愈多之情形，較能兼顧兩造間權益。故原告得請求被
    告賠償支付簽約金之損害壹拾貳萬伍仟元（300000×15÷36＝125000）及違約金
    壹拾柒萬捌仟壹佰貳拾伍元（427500×15÷36＝178125），合計拾萬仟壹佰
    貳拾伍元。從而，原告訴請被告給付拾萬仟壹佰貳拾伍元及自被告收受支付
    命令送達翌日即九十年八月十八日起至清償日止之法定遲延利息，即無不合，應
    予准許，逾此部分請求為無理由，應予駁回。
中　　　華　　　民　　　國　　九十一　　年　　　一　　　月　　三十一　　日
~B臺灣基隆地方法院瑞芳簡易庭
~B　　　　法院書記官　范育誠
~B　　　　法　　　官　林玉珮
右為正本係照原本作成。
本筆錄正本之送達，與判決正本之送達，有同一效力。
對於本件判決如有不服，應於收受送達後二十日內向本院提出上訴書狀，上訴於本院
合議庭，並按他造當事人之人數附具繕本。
中　　　華　　　民　　　國　　九十一　　年　　　二　　　月　　　四　　　日
~B　　　　法院書記官　范育誠
